【裁判字號】    89,訴緝,25
【裁判日期】    890725
【裁判案由】    槍砲彈藥刀械管制條例
【裁判全文】
臺灣臺南地方法院刑事判決                          八十九年度訴緝字第二五號
    公  訴  人  臺灣台南地方法院檢察署檢察官
    被      告  乙○○
    選任辯護人  賴鴻銘律師
                林錫恩
                黃俊達
右列被告因違反槍砲彈藥刀械管制條例案件，經檢察官提起公訴 (八十七年度營偵字
第一六八一號)，本院判決如左：
    主  文
乙○○未經許可持有手槍，處有期徒刑陸年，併科罰金新台幣拾伍萬元。罰金如易服
勞役，以新台幣玖佰元即銀元參佰元折算壹日。扣案奧地利製克拉克九０制式自動手
槍壹支（槍號ＡＶＤ五七四號、槍枝管制編號0000000000號、含彈匣參個
）及口徑九ＭＭ之制式半自動手槍子彈（彈底標記均為ＡＣＰ九六九ｍｍ）壹顆均沒
收。
    事  實
一、乙○○於民國七十七年間因逃亡、偽造文書、違反槍砲彈藥刀械管制條例等罪，
    經法院判處徒刑，並定應執行刑為有期徒刑二年，於七十八年九月十一日執行完
    畢（不構成累犯），於八十六年初某日，在台南縣後壁鄉頂安村九十五號處，因
    自稱李東華及綽號「阿清」之不詳姓名男子向其借款新台幣（下同）六十萬元，
    而收受該二人所交付質押之具殺傷力之奧地利製克拉克九０制式自動手槍一支（
    槍號ＡＶＤ五七四號、槍枝管制編號0000000000號）、口徑九ｍｍ之
    制式半自動手槍子彈（彈底標記均為ＡＣＰ九六九ｍｍ）四顆及均係適合前揭手
    槍所用之彈匣三個，並自該時起，未經許可持有前揭手槍、子彈及彈匣。嗣於八
    十七年十月十九日下午一時四十五分許，為警在停放於上址，為乙○○所有之車
    牌號碼ＭＴＭ—一三０號機車坐墊下之行李箱內，查獲並扣得前揭手槍一支、子
    彈四顆（其中三顆業經試射）及彈匣三個。
二、案經內政部警政署水上警察局第十三警察隊報告臺灣台南地方法院檢察署檢察官
    偵查起訴。
      理    由
一、訊據被告乙○○於本院審理時矢口否認涉有違反槍砲彈藥刀械管制條例罪嫌，辯
    稱：前開機車係台南縣後壁鄉鄉民代表會發給配置予伊之機車，鑰匙平時即放置
    於機車上，供伊服務處人員使用，服務處人員均得自由使用該機車，伊並不知悉
    前開槍彈放置於該機車內；且查獲地點台南縣後壁鄉頂安村九十五號處係伊母親
    家，非其住處，該處係開放式三合院，任何人均得進入，扣案槍彈可能是他人進
    入放置於內，伊並不知情；又辯護意旨亦稱：被告為警查獲時，因左側遠端脛腓
    骨粉碎性骨折，受有極大痛苦，警方未予被告充足醫療即帶被告回警局長期站立
    應訊，被告於警訊及偵查中之自白係因當時骨折，痛苦難耐所為之不實自白，又
    被告逃跑係因看到警察進家裡，復看到槍枝受到驚嚇及因施用毒品畏懼警察逮捕
    所致，並非因為警察查獲扣案槍彈之故云云。經查：(1)右揭犯罪事實業據被告於
    警訊及偵查中供承不諱，核與證人即當日查獲被告持有槍械之警員丙○○、戊○○、甲○○到庭證述當日查獲情形相符，並有奧地利製克拉克九０制式自動手槍
    一支（槍號ＡＶＤ五七四號、槍枝管制編號0000000000號）及口徑九
    ｍｍ之制式半自動手槍彈（彈底標記均為ＡＣＰ九六九ｍｍ）四顆及彈匣三個扣
    案足憑，被告於偵查中之自白與事實相符，堪以採信。又扣案槍彈均係制式手槍
    、子彈，具有殺傷力之事實，經內政部警政署刑事警察局於八十七年十月二十九
    日鑑驗無誤，有該局刑鑑字第八一四三五號鑑驗通知書一份在卷可稽。(2)被告於
    八十七年十月十九日為警查獲時，因翻牆逃避逮捕，以致受有左側遠端脛腓骨粉
    碎性骨折，警方於逮捕被告後，先行送被告至奇美醫院治療後，再返回警局進行
    偵訊等情，業據被告自承在卷，核與證人甲○○證稱相符。另台南奇美醫院於為
    被告治療後，亦於診斷書上載明「病人於八十七年十月十九日因傷入急診，建議
    先夾板固定，四十八至七十二小時後，軟組織消腫後，開刀治療。請於八十七年
    十月二十二日掛奇美醫院骨科一診。」，有奇美醫院八十七年十月十九日出具之
    診斷證明書一紙在卷可稽（參見警卷十二頁）。足認警方當日確有送被告去醫院
    為治療，而醫師亦認須待被告軟組織消腫後，方進行開刀治療，並囑被告於八十
    七年十月二十二日即被告為警查獲三日後，再去奇美醫院治療。因之堪認被告當
    時就診未立即開刀係醫師本於醫學上之考量，而非警察故意阻擾被告就醫。是以
    被告辯稱當日去醫院，醫生有說要住院治療，但警察仍將伊帶回警局訊問云云；
    辯護意旨稱當日醫師曾囑被告立即進行手術，然因警方要求立即辦理出院，並於
    被告承認犯罪之後，方使被告交保動手術治療腿傷，任令被告未受合理之治療而
    於無醫療設備之警察局及地方法院檢察署受訊問，歷十餘小時而為自白，而認被
    告於警訊及偵查中之自白係出於警方不正取證方法所致云云，尚不足採。且前開
    診斷證明書書所載內容，係被告醫師當日就診療過程所為之記錄，其當日親自診
    療所為之記錄，當比已逾近三年後，再行傳喚當日主治醫師回憶當日被告就診情
    形與處置方式而為之陳述較為接近當日事實。況前開診斷證明書記載詳細，已足
    以瞭解當日被告受傷就診情形及當日醫師診斷及處置過程，辯護意旨另行請求查
    明奇美醫院當日主治醫師何人及當日被告就診情形並函調被告奇美醫院病歷記錄
    ，即非屬必要。又辯護意旨雖稱被告因有精神病歷及當日受有骨折之重大傷害，
    處於極度痛苦之情形下，所為之自白並非出於任意性云云，惟被告當時雖受有左
    側遠端脛腓骨骨折之傷害，承受一定程度之痛楚，惟被告雖受有痛楚，然其精神
    狀況並非必然處於不解事理之程度，此觀證人甲○○證稱：「當時被告從醫院到
    警局時，都是清醒的」；（是否有問被告是否同意在夜間訊問？）「被告有同意
    。」（參見上開同日筆錄），參以被告自警局訊問迄偵查中之訊問，均能就該槍
    枝之來源，做清楚且一致之陳述，堪認被告於警訊及偵查時，係本於有意識能力
    且基於任意性所為之自白。辯護意旨辯稱被告於偵查中之自白，非出於自由意志
    且與事實不符云云，另證人甲○○於本院結證證稱當日訊問被告時，並無刑求情
    事，被告當日於檢察署偵查時，亦未曾提出刑求抗辯，被告於警訊及偵查時之自
    白係本於其自由意志下所為，堪以認定。辯護意旨所辯，尚不足採。(3)查扣案槍
    枝子彈係以一黑色行李袋承裝，放置於後壁鄉鄉民代表會發給被告所持有之ＭＴ
    Ｍ—一三０號機車坐墊下行李箱內，嗣亦為警到該處查獲等情，業據證人丙○○
    、戊○○及甲○○到庭結證明確，核與被告自承相符。證人甲○○另證稱（如何
    發現被告持有槍枝？）「當初是用一個黑色袋子裝著的。黑色袋子不透明，無法
    看到裡面」、「當天我們從機車拿出手提袋要打開給被告看時，他就跑了。」等
    語並提出照片二張為證，核與被告自承「警察到我家時，找到黑袋子，我沒有看
    到槍，就跑了」（均參見本院八十九年六月二十二日訊問筆錄）等語相符。參以
    當日被告所在位置即在機車旁邊，有證人甲○○於本院八十九年六月二十二日調
    查證據時，當庭繪製現場圖一紙在卷可稽，另參以被告即在該機車旁之相對位置
    與距離及該黑色袋子之形式大小等情狀，足認被告自承當日曾看到該黑色行李袋
    等語堪以採信。另查扣案槍彈原係藏放於該黑色行李袋內，並非顯而易見，因之
    當日警員從該機車行李箱內，取出該黑色行李袋時，被告是否已經看見行李袋內
    之扣案槍彈，當以被告自己最為真實瞭解，被告既自承當日並未看到扣案槍彈，
    應屬可信，從而當日之情形應係被告看見警察查獲該黑色手提袋，但尚未看到行
    李袋內承裝之扣案槍彈時，即已逃跑。按該黑色袋子係皮製不透明，從外部難以
    知悉其內裝為何物，有卷附二張照片為證。惟警察甫查獲藏有槍彈之黑色袋子，
    被告於尚未看到槍彈之際，即已預知情勢不對而翻牆逃跑欲脫免逮捕，足認被告
    事先已知悉該袋子內裝有扣案之槍彈，當日係見事跡敗露，亟欲逃跑以避逮捕。
    被告雖辯稱，當日伊有施用毒品，係畏懼警方逮捕始行逃跑云云，惟被告若因施
    用毒品畏懼警方查緝而為逃跑，則應於警方進入台南縣後壁鄉頂安村九十五號處
    時，即應逃跑，然當日警方進入前址搜索時，被告並未立即逃逸，並於警方搜索
    藏放前揭槍彈之機車時，被告仍在警員身旁，有證人甲○○繪製之前揭現場圖一
    紙在卷可稽。則被告既係待警員發現藏放槍彈之黑色行李袋之際，始行急速翻牆
    逃跑，顯見被告當日係因自知其所持有放置於該行李袋內之扣案槍彈情事即將事
    跡敗露，欲逃跑以脫免逮捕，與其當日施用毒品無涉。被告所辯顯不足採。辯護
    意旨復辯稱：被告當日係看到警察進家裡，又看到槍枝受到驚嚇，當然會跑云云
    ，惟被告已自承當日並未看到扣案槍彈，故其逃跑，應非看到扣案槍彈受到驚嚇
    所致。且若被告係看到槍彈受到驚嚇逃跑，何以被告於警局及偵查中，均未否認
    該槍枝係其所有，反而能就該槍彈之來源為明確之陳述，辯護意旨所辯被告係受
    驚逃跑云云，與常情不符，顯不足採。(3)被告雖復辯稱，前開機車係公務車，服
    務處人員均得使用云云。證人即與被告共用服務處之鄉民代表丁○○亦證稱「車
    子平常放在服務處，有時有人會騎到被告的家去」（參見本院八十九年五月十一
    日訊問筆錄）等語，惟該機車原係後壁鄉鄉民代表會發予被告使用，且已經過戶
    予被告，有車籍作業系統查詢認可資料一份在卷可稽（參見警卷第十一頁），自
    以被告使用該機車之可能性最大，且被告亦自承案發地點係被告母親住處，平時
    並未住於該處等語（參見八十九年四月二十七日本院訊問筆錄），則他人若曾自
    行使用該機車，並騎乘歸還予被告，甚或欲嫁禍於被告，自應將該機車騎回服務
    處或被告住處，此與前開證人丁○○所稱，該機車有時會有人騎到被告的家去等
    語相符，斷無將機車騎至被告平時並未居住之台南縣後壁鄉頂安村九十五號處，
    且案發地點係三合院，機車停放於在正廳及廂房轉角處，該三合院外有半人高之
    圍牆，僅有一出入口，有證人丙○○於本院八十九年五月十一日調查證據時，當
    庭繪製案發現場圖一紙在卷可稽。依該現場圖所示，機車若非行經大門，無從進
    入台南縣後壁鄉頂安村九十五號處。若真有人騎乘該機車行經出入口進入正廳與
    廂房轉角處私自停放，何以屋內均無人發覺？且扣案槍彈果係他人放置，被告毫
    不知情，何以於警察查獲承裝扣案槍彈之黑色行李袋，尚未打開之際，被告即已
    預知情勢險惡而翻牆逃跑欲脫免逮捕？被告所辯，與事理有違，不足採信。綜上
    所述，被告犯行明確，堪以認定。
二、核被告所為係犯槍砲彈藥刀械管制條例第七條第四項未經許可無故持有手槍罪及
    同條例第十二條第四項未經許可無故持有子彈罪。被告以一行為，同時持有手槍
    、子彈，係一行為觸犯二個不同罪名，為想像競合犯，應依刑法第五十五條前段
    從一重之持有手槍罪處斷。爰審酌被告身為鄉民代表，不思為民表率，且曾有違
    反槍砲彈藥刀械管制條例前科，有參高等法院全國被告前案記錄表一份在卷可稽
    ，復擅自持有槍械，危害社會治安情節非輕，及參以被告犯罪後於審理中否認犯
    行之態度等一切情狀，量處如主文所示之刑，罰金部分並定易服勞役之標準。扣
    案奧地利製克拉克九０手槍一支（槍號ＡＶＤ五七四號、槍枝管制編號0000
    000000號、含彈匣三個）及口徑九ＭＭ之制式半自動手槍子彈（彈底標記
    均為ＡＣＰ九六九ｍｍ）一顆，為違禁物，均應依刑法第三十八條第一項第一款
    沒收。另扣案子彈三顆業經內政部警政署刑事警察局於鑑定時試射，均已無殺傷
    力，並有前開鑑驗報告在卷可稽，已非違禁物，爰不予宣告沒收。又被告犯槍砲
    彈藥刀械管制條例第七條第四項之罪，固經判處有期徒刑。惟按人民身體之自由
    應予保障，憲法第八條設有明文。限制人身自由之法律，其內容須符合憲法第二
    十三條所定要件。保安處分係對受處分人將來之危險性所為拘束其身體、自由等
    之處置，以達教化與治療之目的，為刑罰之補充制度。本諸法治國家保障人權之
    原理及刑法之保護作用，其法律規定之內容，應受比例原則之規範，使保安處分
    之宣告，與行為人所為行為之嚴重性、行為人所表現之危險性，及對於行為人未
    來行為之期待性相當。槍砲彈藥刀械管制條例第十九條第一項規定：「犯第七條
    、第八條、第十條、第十一條、第十二條第一項至第三項、第十三條第一項至第
    三項之罪，經判處有期徒刑者，應於刑之執行完畢或赦免後，令入勞動場所，強
    制工作，其期間為三年。」此項規定不問對行為人有無預防矯治其社會危險性之
    必要，一律宣付強制工作三年，限制其中不具社會危險性之受處分人之身體、自
    由部分，其所採措施與所欲達成預防矯治之目的及所需程度，不合憲法第二十三
    條所定之比例原則。犯上開條例第十九條所定之罪，不問對行為人有無預防矯治
    其社會危險性之必要，一律宣付強制工作三年之部分，與本解釋意旨不符，應自
    本解釋公布之日起不予適用，大法官會議釋字第四七一號解釋甚明。本件被告固
    非法持有制式手槍、子彈長達一年有餘之久，惟其非法持有槍彈，尚未持以犯罪
    ，並未對他人生命、身體造成實際危害，本院認處以前揭之刑，已足收懲儆之效
    ，如對之宣告強制工作，有違比例原則，揆諸前揭解釋意旨，爰不對被告宣付強
    制工作附此敘明。
三、辯護人另以證人甲○○與被告於八十九年六月二十二日受訊問時所為之陳述與筆
    錄所載不符，具狀聲明異議，經查被告與證人於庭訊當日之陳述內容，與筆錄記
    載相符，有筆錄與錄音帶為證，聲明意旨認被告與證人之陳述與筆錄記載有所出
    入並無理由，則辯護人請求勘驗當天錄音帶一節，已無必要，附此敘明。
據上論斷，應依刑事訴訟法第二百九十九條第一項前段，槍砲彈藥刀械管制條例第七
條第四項、第十二條第四項，刑法第十一條前段、第五十五條前段、第四十二條第二
項、第三十八條第一項第一款，罰金罰鍰提高標準條例第二條，現行法規所定貨幣單
位折算新台幣條例第二條，判決如主文。
本案經檢察官王森榮到庭執行職務
中      華      民      國    八十九    年      七      月    二十五    日
                                  臺灣臺南地方法院刑事第四庭
                                          法  官    張  意  聰
                                          法  官    楊  惠  芬
                                          法  官    卓  穎  毓
右正本證明與原本無異。
如不服本判決，應於判決送達後十日內，向本院提出上訴狀。
                              書記官    黃  子  起
中      華      民      國  八十九      年      七      月    二十六    日
附錄法條：
槍砲彈藥刀械管制條例第七條第四項：
未經許可，持有、寄藏或意圖販賣而陳列第一項所列槍砲、彈藥者，處五年以上有期
徒刑，併科新臺幣一千萬元以下罰金。
槍砲彈藥刀械管制條例第十二條第四項：
未經許可，持有、寄藏或意圖販賣而陳列子彈者，處五年以下有期徒刑，併科新臺幣
三百萬元以下罰金。


司法院資訊處製作；財團法人民間司法改革基金會備份。
